【裁判字號】    92,聲繼,56
【裁判日期】    920722
【裁判案由】    聲明繼承
【裁判全文】
臺灣臺北地方法院民事裁定                          九十二年度聲繼字第五六號
    聲  明  人  甲○○
                乙○○
    右二人共同
    代  理  人  張月燕
右聲明人聲明對於被繼承人丙○○之遺產聲明繼承事件，本院裁定如左：
    主      文
聲明駁回。
程序費用由聲明人負擔。
    理      由
一、本件聲請意旨略以：聲明人甲○○、乙○○為被繼承人丙○○之孫子、孫女，依
    據民法第一千一百三十八條之規定，對於被繼承人丙○○之遺產有繼承權，爰依
    據臺灣地區與大陸地區人民關係條例第六十六條之規定，聲明表示願意繼承被繼
    承人丙○○之遺產等語，並提出被繼承人丙○○死亡時之除戶
    統表、經財團法人海峽交流基金會認證符合繼承人身份之證明文件各一件為證。
二、經查，被繼承人丙○○於民國九十年八月十五日死亡，有除戶
    為憑。其次，聲請人主張渠等為被繼承人丙○○之孫子、孫女一事，雖然提出被
    繼承人丙○○之親屬系統表、
    會）驗證之大陸地區公證書、親屬關係公證書及委託書為證，惟依臺灣地區與大
    陸地區人民關係條例第七條規定：「在大陸地區製作之文書，經行政院設立或指
    定之機構或委託之民間團體驗證者，推定為真正」，臺灣地區與大陸地區人民關
    係條例施行細則第八條規定：「依本條例第七條規定推定為真正之文書，其實質
    上證據力，由法院或主管機關認定。文書內容與待證事實有關，且屬可信者，有
    實質上證據力。推定為真正之文書，有反證事實證明其為不實者，不適用推定」
    ，故經海基會驗證之大陸地區公證書，其內容是否真實，法院仍應為實質上之調
    查，不得認係公文書逕予採信。復按私文書應由舉證人證其真正，為民事訴訟法
    第三百五十七條所明定，先予敘明。
三、經查，聲明人主張其被繼承人丙○○之孫子、孫女，雖據提出大陸地區湖南省隆
    回縣公證處所出具之親屬關係公證書一件為證。然依聲明人提出被繼承人丙○○
    除戶
    鎮中寫給聲明人之書信二件，被繼承人丙○○自稱「三爺」，並未稱自己為「爺
    爺」，且亦未稱呼聲明人為孫子、孫女，復未提及聲明人之父為其子，與一般祖
    父寫給孫子、孫女書信之常情不符。因之，依據上開說明，聲請人所提出之親屬
    關係公證書，其內容難認為實在，本院不予採信。此外，聲請人亦未提出其他證
    據，足以證明聲明人為被繼承人丙○○之繼承人，是本件聲請即難謂有理由，應
    予駁回。
四、依據非訟事件法第八條第一項前段、第十條、民事訴訟法第八十五條第一項前段
    ，裁定如主文。
中      華      民      國    九十二    年      七      月    二十二    日
                          家事法庭法      官    李智民
右為正本係照原本作成
如對本裁定抗告，須於裁定送達後十日之不變期間內，向本院提出抗告狀。
中      華      民      國    九十二    年      七      月    二十二    日
                                  書  記  官    王俊琇


司法院資訊處製作；財團法人民間司法改革基金會備份。
